最　高　行　政　法　院　判　決　　　　　　　　　九十一年度判字第一二九○號
　　再 審原 告　甲○○
　　再 審被 告　財政部臺北市國稅局
　　代　表　人　張盛和
右當事人間因綜合所得稅事件，再審原告不服本院中華民國八十八年七月二日八十八
年度判字第三○八二號判決，提起再審之訴。本院判決如左：
　　主　文
再審之訴駁回。
再審訴訟費用由再審原告負擔。
　　事　實
緣再審原告八十年度綜合所得稅結算申報，漏報其取自國防部中山科學研究院（下稱
中科院）之薪資所得新台幣（下同）六八○、四○○元，再審被告乃核定補徵稅額一
四二、八八四元。再審原告不服，就上開薪資所得部分，循序提起行政訴訟，為本院
八十八年度判字第三○八二號判決駁回。再審原告以原判決有修正前行政訴訟法第二
十八條第一款（即修正後之第二百七十三條第一項第一款）再審情形為由，提起再審
之訴。茲摘兩造訴辯意旨如次：
再審原告起訴意旨略謂：再審原告於訴願中所陳：系爭品位加給免稅為中科院當年既
有規定，此為再審被告所不爭。查當年國防部代表政府解釋法令，認定品位加給免稅
，乃當年政府政策，非中科院與再審原告間個人問題。故當年並無漏報所得之客體存
在。貴院採用再審被告意旨，駁回原告之訴，未查再審原告於訴狀中所列舉之事證，
判決理由有適法疑義。二、財政部六十八年十一月三十日台財字三八五○一號、行政
院八十四年十一月十七日財三七○○七號以及中科院八十一年十一月三日訓誠字一六
八七三等函件，為政府機關往返公文，再審原告不知情。唯行政院八十四年十一月十
七日財三七○○七號函足證，國防部當年確曾認定品位加給免稅，而至八十三年後開
始課稅。再審原告服公職，一公務人員服務法第二條及第三條規定，應服從主管長官
之規定。另由再審原告任職時之約定事項三之（二），亦明定薪俸係依政府規定發給
。查國防部為政府機關，其對法律之任定乃代表政府。國防部當年既曾認定品位加給
免稅，政府自不可追溯補課，侵犯再審原告權益。三、再審原告承認支領八十年度品
位加給，唯品位加給免稅為國防部當年既有規定，亦為再審原告任職中科院一項誘因
。政府機關必須依法行政，法不溯及既往。凡涉及人民權益事項，應朝有利於人民權
益的方向去思考論析。四、綜上所述，再審原告八十年度補稅客體不存在，再審被告
依所得稅法答辯再審原告陳述，依法無據。國防財政兩部俱為行政機關，司法行政兩
院俱為行政機關，政府之設置在謀求及保障人民權益，人民權益至為重要。本案在訴
願過程中，再審被告對再審原告陳述之事證，不予處理，再審原告權益已受侵害。請
判決如訴之聲明，已重法治，而維權益等語。
再審被告答辯意旨略謂：一、按「左列各種所得，免納所得稅：一、．．．八、中華
民國政府或外國政府，國際機構、教育、文化、科學研究機關、團體，或其他公私組
織，為獎勵進修、研究或參加科學或職業訓練而給與之獎學金及研究、考察補助費等
。但受領之獎學金或補助費，如係為授與人提供勞務所取得之報酬，不適用之。」「
個人之綜合所得總額，以其全年左列各類所得合併計算之．．．第三類：薪資所得：
凡公、教、軍、警、公私事業職工薪資及提供勞務者之所得：一、薪資所得之計算，
以在職務上或工作上取得之各種薪資收入為所得額。二、前項薪資包括：薪金、俸給
、工資、津貼、歲費、獎金、紅利、各種補助費及按月或按年分期給付之退休金或養
老金。．．．」分別為行為時所得稅法第四條第八款及第十四條第一項第三類所明定
；又「稅捐之核課期間，依左列規定：一、依法應由納稅義務人申報繳納之稅捐，已
在規定期間內申報，且無故意以詐欺或其他不正當方法逃漏稅捐者，其核課期間為五
年。．．．在前項核課期間內，經另發現應徵之稅捐者，仍應依法補徵或並予處罰．
．．」及「前條第一項核課期間之起算，依左列規定：一、依法應由納稅義務人申報
繳納之稅捐，已在規定期間內申報者，自申報日起算。」亦為稅捐稽徵法第二十一條
第一項第一款、第二項及第二十二條第一款所明定。二、本件經查再審原告八十年度
綜合所得稅結算申報，短報中科院薪資所得計六八○、四○○元，是本局乃依據查得
扣繳資料，將系爭所得併課再審原告綜合所得稅，補徵稅額一四二、八八四元。三、
經查中科院之預算雖分別依計畫編列人事費支應其員工之各項給與，但實際上領受「
品位加給」或「技術津貼」之非軍職人員，無論配屬之單位參與不同計畫，悉依該院
所訂「科技人員品位加給支給標準」、「技術員薪給標準表」之等級，每月按職級定
額領取「品位加給」或「技術津貼」，該院與其聘僱人員之約定事項亦載明所指薪給
，除實物代金及眷補費外，包括全部給與，是以該院非軍職人員所領受之「品位加給
」或「技術津貼」，核屬其在職務上或工作上因提供勞務所取得之報酬。另財政部臺
灣省北區國稅局於八十二年間曾派員前往該院現場瞭解結果，該院支付非軍職人員之
「品位加給」及「技術津貼」係採按月給付方式，並非按研究計畫個案給付，復經中
科院八十一年十一月三日八十一訓誠字第一六八七三號函致該局說明該院各類薪資扣
繳所得狀況：「本院於年度開始即訂有各項研究計畫，並按照研究計畫逐月實施。各
項研究計畫除一般經費外，為獎勵科技人員竭盡心智參與研發工作，另編列研發人員
研究補助費及技術津貼。為便利作業，研發人員研究補助費係按月發放方式，再經由
成本歸戶手續，回歸計畫預算內（研究補助費採個案給付，必將增加人力及作業之負
擔，不符經濟效益」）等語，足見中科院給付非軍職員工之「品位加給」及「技術津
貼」之所得，屬經常性補助費給與，且依職級按月定額支給，為提供勞務所取得之報
酬，依首揭行為時所得稅法第四條第八款但書及第十四條第一項第三類之規定，核非
免稅之研究補助費所得，乃屬應課稅之薪資所得，殆無疑義。又本件原核定發單補徵
稅款，並未逾前揭稅捐稽徵法第二十一條所定核課期間，所稱基於信賴利益不宜追溯
補徵等節，殊無足採。四、至再審原告主張各節，業經　大院前審判決詳為審酌予以
論駁在案，並無適用法規錯誤之情形，再審原告仍執前詞反覆訴求，殊難謂為有理由
，又其以原判決「適用法規錯誤之理由，提起再審之訴，亦僅為再審原告於法律上見
解之歧異，要難符合行政訴訟法第二十八條第一款規定之要件，是所訴核不足採，請
准如訴之聲明判決等語。
　　理　由
按行政訴訟當事人對本院之判決提起再審之訴，必須具有行政訴訟法第二百七十三條
第一項（即修正前行政訴訟法第二十八條）所列各款情形之一者，始得為之。而該條
項第一款所謂適用法規顯有錯誤者，係指原判決所適用之法規與該案應適用之現行法
規相違背，或與解釋判例有所牴觸者而言，至於法律上見解之歧異，再審原告對之縱
有爭執，要難謂為適用法規錯誤，而據為再審之理由。本件再審原告因綜合所得稅事
件，提起行政訴訟，經本院八十八年度判字第三○八二號判決（以下簡稱原判決）予
以駁回在案。經核原判決所持之理由略謂：「本件原告（即再審原告，以下同）八十
年度綜合所得稅結算申報，經被告（即再審被告，以下同）查得其短報其取自中科院
之薪資所得六八○、四○○元，核定補徵稅額一四二、八八四元。原告不服，訴稱系
爭品位加給所得當年不必納稅，被告處分補稅違反所得稅法第九十二條及第九十四條
之規定，中科院於原告退休後十九個月後，始增發八十年度扣繳憑單，形同違約、背
信、被告不可追溯既往補課已退休原告之五年前任職時之免稅品位加給所得云云，但
查原告為中科院非軍職員工，八十年度領取自中科院薪資中之六八○、四○○元屬品
位加給，為其所不爭，而中科院之預算雖分別依計畫編列人事費支應員工之各項給與
，然領受科技品位加給或技術津貼之非軍職人員，無論配屬之單位或參與不同計畫，
悉依該院所訂「科技人員品位加給支給標準表」「技術員薪給標準表」之等級，每月
按級定額領取科技品位加給或技術津貼。中科院聘僱人員之約定事項亦載明薪給除實
物代金及眷補費外，包括全部給與，業經臺灣省北區國稅局所屬大溪稽徵所赴中科院
查閱資料瞭解無誤，並為中科院八十一年十一月三日八十一訓誠字第一六八七三號函
所明示，系爭品位加給自始即屬薪資所得，自應依法合併申報繳稅，原核定並無不合
。原告仍不服，循序提起行政訴訟，而為如前揭事實欄所載之主張。惟查中科院之預
算雖分別依計畫編列人事費支應員工之各項給與，但實際上領受「品位加給」或「技
術津貼」之非軍職人員，無論配屬之單位參與不同計畫，均依該院所訂「科技人員品
位加給支給標準表」、「技術員薪給標準表」之等級，每月按級定額領取科技品位加
給或技術津貼。且該院與其聘僱人員之約定事項亦載明所指薪給，除實物代金及眷補
費外，包括全部給與，其非軍職人員所領受之科技品位加給或技術津貼，核屬因提供
勞務所取得之報酬，應無行為時所得稅法第四條第八款免納所得稅規定之適用。再中
科院八十一年十一月三日（八一）訓誠字第一六八七三號函致被告，說明該院各類薪
資扣繳所得稅狀況：「以該院於年度開始即訂有各項研究計畫，並按照研究計畫逐月
實施。各項研究計畫除一般經費外，為獎勵科技人員竭盡心智參與研發工作，另編列
研發人員研究補助費及技術津貼。為便利作業，研發人員研究補助費係採按月發放方
式，再經由成本歸戶手續，回歸計畫預算內（研究補助費採個案給付，必將增加人力
及作業之負擔，不符經濟效益）」等語，足見中科院給付非軍職員工之品位加給及技
術津貼之所得，屬經常性研究補助費給與，且依職級按月定額支給，為提供勞務所取
得之報酬，依首揭行為時所得稅法第四條第八款但書及第十四條第一項第三類之規定
，核非免稅之薪資所得，被告依法發單補徵稅款，於法並無不合。而首揭所得稅法之
規定一直未變更，僅解釋該稅法之行政院及財政部之函釋變更，上開函釋之變更自應
依法追溯至首開稅法頒佈時生效適用，系爭八十年度之「品位加給」，中科院於當期
發放時，縱未依法扣繳，但原告該所得既非免稅所得，亦未依法申報，已如前述，且
未逾核課期間，被告依法予補徵，尚無不合。綜上所述，被告核定原告漏報本期取自
中科院給付之薪資所得六八○、四○○元，補徵其當年度所得稅，並無違誤，一再訴
願決定遞予維持，亦均無不合。原告起訴意旨，仍執前詞指摘，難認為有理由，應予
駁回。」云云。原判決依據上述理由，駁回再審原告在前程序之訴，其所適用之法規
與該案應適用之現行法規並不違背，亦無與解釋、判例有所牴觸之情形。再審原告指
摘原判決適用法規錯誤，核係法律見解歧異之問題，尚難謂係適用法規顯有錯誤，而
得據為再審之事由。至再審原告訴稱依所得稅法第九十四條第一項規定，扣繳義務人
即中科院有先代納稅義務人補徵之義務，再審被告直接向該院非軍職員工追課，有違
該條法定之程序正義一節。惟查再審原告既有前揭規定之應稅所得，依所得稅法第二
條及第七十一條第一項規定，即應合併申報綜合所得稅，其未依規定合併申報，再審
被告據以併課補徵，自無不合。且本件系爭所得並未經扣繳，無核定稅額不符之情形
，自無所得稅法第九十四條第一項、第八十九條第二項規定之適用，即無扣繳義務人
補繳之問題，納稅義務人不得據此免予繳納稅款：是尚不因稽徵機關未按期代扣稅款
及督促扣繳義務人，即認納稅義務人就其取得之所得不負申報納稅之義務。又本件再
審被告據以課稅之首揭法條，並未修正，且本件並非人民聲請事件，自無稅捐稽徵法
第四十八條之三、中央法規標準法第十八條之適用。又本件系爭稅款並無特別法免稅
之規定，亦無中央法規標準法第十六條之適用。復查財政部（六十八）台財稅第三八
五○一號函釋說明：「一、凡依職級按月定額發給者，應於給付時應依法辦理扣繳，
所得人並應於年度結算申報時合併申報課稅。二、如係按研究計劃個案給付，並非通
案按職級按月給付者，則為研究補助費，依法可免納所得稅。三、如屬第一種情形，
中科院以往未依法扣繳，所得人以往年度亦未申報納稅者，應即請中科院轉知各所得
人自行向稽徵機關補報並補繳應納稅款，可免予處罰，自六十九年一月起，中科院應
於給付時依法扣繳，所得人應於每年終後合併申報綜合所得稅。．．．」及行政院秘
書長台八十四財字第三七○○七號函示：「中科院給付非軍職人員之科技品位加給暨
技術津貼，免扣繳所得稅一案，與現行法令規定不合，奉示：本案應依法課徵所得稅
．．．。」皆係依據行為時所得稅法之規定闡明系爭所得應依法課稅之意旨，並未變
更人民之權利義務，當無牴觸中央法規標準法第五條、第六條、第七條之規定。自難
謂其有違程序正義。末查稅捐稽徵法乃各種稅捐之稽徵共同適用之法律，必須該法所
未規定之事項。始能適用其他稅法之規定，此觀該法第一條之規定自明。再審原告另
主張該法為稅法之普通法，所得稅法為所得稅之特別法，依特別法優於普通法之原則
，稅捐稽徵法第二十一條第一項第一、三款之規定，其對象顯然為中科院，而非非軍
職員工云云，亦有誤解，殊無可取。又再審原告所領取之品位加給或技術津貼，並非
免稅所得，再審被告核定補徵稅款，並不違租稅法律主義及信賴保護原則、比例原則
、平等原則，已如前述，再審原告對此縱有不同之見解，核屬法律見解歧異之問題，
並非原判決適用法規顯有錯誤。又所謂為判決基礎之證物係偽造或變造者，固得為再
審理由，惟應以宣告有罪之判決已確定，或其刑事訴訟不能開始或續行，非因證據不
足者為限，本院四十七年度裁字第四號判例可參考。本件再審原告以中科院八十五年
二月十二日補寄之扣繳憑單上扣繳義務人為已離職他調之前主計處長周和漢、陳榮讚
，而非當時之院長，為當時主計處長吳俊勢擅用二人名義補發認為判決基礎之證物係
偽造等語。然查扣繳憑單之有無，並非課稅之唯一依據，再審原告又未能提出吳俊勢
因偽造扣繳憑單而被判刑確定之證據以實其說，經核與該規定不合，自不得據以提起
再審之訴。綜上所述，再審原告提起再審，並無再審理由，應予駁回。又本件事證已
臻明確，無行言詞辯論之必要，中科院亦非本件訴訟標的必須合一確定者或因本件撤
銷訴訟之結果，其權利或法律上之利益，將受損害者，自無庸命其參加訴訟，併此指
明。
據上論結，本件再審之訴為無理由，爰依行政訴訟法施行法第二條、第三條、行政訴
訟法第二百七十八條第二項、第二百八十一條、第九十八條第三項前段，判決如主文
。
中　　華　　民　　國　　九十一　　　年　　　七　　　　月　　　十八　　　日
                    最 高 行 政 法 院  第 二 庭
                                審 判 長 法  官　　　陳　石　獅
                                         法  官      劉　鑫　楨
                                         法  官　　　彭　鳳　至
                                         法  官　　　高　啟　燦
                                         法  官　　　黃　合　文
右  正  本  證  明  與  原  本  無  異
　　　　　　　　　　　　　　　　　　　　 法院書記官　蘇　金　全
中　　華　　民　　國　　九十一　　　年　　　七　　　　月　　　十九　　　日
